【裁判字號】    97,訴,398
【裁判日期】    970930
【裁判案由】    拆屋還地
【裁判全文】
臺灣彰化地方法院民事判決  97年度訴字第398號
原      告  乙○○
                        號
被      告  丙○○
            戊○○
            庚○○
            癸○○○
            丁○○
上一人之
訴訟代理人  甲○○
被      告  壬○○
上一人之
訴訟代理人  辛○○
被      告  己○○
上列當事人間請求拆屋還地事件，本院於民國97年9 月18日言詞
辯論終結，判決如下：
    主  文
被告丙○○、戊○○、庚○○、癸○○○、丁○○、壬○○、己○○應將坐落彰化縣田中鎮○○○段四三三之十九地號土地上如
彰化縣田中地政事務所於民國九十七年八月二十二日製作之土地
複丈成果圖（如附圖）所示面積之地上物拆除，並將上開土地交
還原告及其他共有人全體。
訴訟費用由被告按附表所示之比例負擔。
本判決於原告以新台幣貳拾壹萬元為被告預供擔保後得假執行。
    事實及理由
壹、程序方面：
一、按訴狀送達後，原告不得將原訴變更或追加他訴，但該訴訟
    標的對於數人必須合一確定時；請求之基礎事實同一者，追
    加其原非當事人之人為當事人者，不在此限，民事訴訟法第
    255條第1項第2、5款各定有明文。查本件原告起訴時，已請
    求將如彰化縣田中地政事務所民國97年8月22日土地複丈成
    果圖（下稱附圖）編號4、5、10及編號7部分之地上物拆除
    ，將土地返還原告及其他共有人，其後於本院97年7月15 日
    言詞辯論程序時，因發現編號4、5之地上物實際所有權人為
    庚○○及壬○○共有；編號10之地上物實際所有權人為壬○○；編號7之地上物實際所有權人為己○○，依此，原告於
    97年7月15日具狀追加壬○○、己○○為共同被告，有民事
    追加狀在卷可佐（本院卷第66頁），核與上開規定相符，應
    予准許。
二、本件被告戊○○未於最後言詞辯論期日到場，且核無民事訴
    訟法第386 條各款所列情形，爰依原告之聲請，由其一造辯
    論而為判決。
貳、實體方面：
一、原告主張：坐落彰化縣田中鎮○○○段段第433-19地號之土
    地（下稱系爭土地）係經鈞院以90年度訴字第746 號判決分
    割為原告、及其他共有人共有。經查，被告丙○○、戊○○
    、庚○○、癸○○○、丁○○、壬○○、己○○未經全體共
    有人同意分別在系爭土地占有如附圖所示部分之土地搭蓋建
    物，已屬侵害他共有人之所有權，他共有人自得本於所有權
    ，請求除去其妨害或請求向全體共有人返還占用部分。爰依
    民法第767條及821條之規定，請求被告拆除其上之建物，並
    將該部分土地交還原告及其他共有人。並聲明：(1)被告丙○○、戊○○、庚○○、癸○○○、丁○○、壬○○、己○○
    應將坐落彰化縣田中鎮○○○段433-19地號土地上，如附圖
    所示面積之地上物拆除，並將上開土地交還原告及其他共有
    人全體。(2)訴訟費用由被告負擔。(3)願供擔保請准宣告假執
    行。
二、被告答辯部分：
  (一)被告丙○○、庚○○、己○○、癸○○○、丁○○之訴訟代
    理人甲○○、壬○○之訴訟代理人辛○○陳稱：對彰化縣田
    中地政事務所97年8 月22日之土地複丈成果圖無意見等語。
    聲明：(1)駁回原告之訴。(2)訴訟費用由原告負擔。
  (二)被告被告戊○○未於言詞辯論期日到場，亦未提出書狀作何
    聲明或陳述。
三、本院之判斷：
  (一)原告上揭主張之事實，業據原告提出系爭土地登記謄本、地
    籍圖謄本、本院90年度訴字第746 號民事判決暨確定證明書
    等件為證，並經本院會同彰化縣田中地政事務所測量員測量
    屬實，製有勘驗筆錄及土地複丈成果圖在卷可稽，且系爭土
    地上之如附圖所示之建物為被告等人所有之情，均為被告所
    不爭執；而被告戊○○未於言詞辯論期日到場，亦未提出答
    辯狀答辯或爭執，徵以全辯論意旨觀之，應依民事訴訟法第
    280條第3項準用同條第1項前段規定，視同自認，故原告主
    張堪信為真。
  (二)按所有人對於無權占用或侵奪其所有物者，得請求返還之。
    對於妨害其所有權者，得請求除去之；又各共有人對於第三
    人，得就共有物之全部，為本於所有權之請求。但回復共有
    物之請求，僅得為共有人全體之利益為之，民法第767條及
    第821條分別定有明文。又各共有人按其應有部分，對於共
    有物之全部雖有使用收益之權。惟未經共有人協議分管之共
    有物，共有人對共有物之特定部分占用收益，仍須徵得他共
    有人全體之同意。其未經他共有人同意而就共有物之全部或
    一部任意占用收益，即屬侵害他共有人之權利，他共有人得
    本於所有權請求除去其妨害或請求向全體共有人返還占用部
    分，此有最高法院91年度台上字第1902號判決、74年度第2
    次民事庭會議決定(三)意旨可資參照。查系爭土地業據本院於
    91 年10月17日裁判分割作為道路使用，由兩造取得共有，
    並於91年11月18日確定在案，有上開判決及確定證明書影本
    在卷可稽，系爭土地共有人即被告等未經他共有人之同意就
    系爭土地各如附圖所示之特定部分土地為占用，即侵害他共
    有人之權利。又按回復共有物之請求，僅得為共有人全體之
    利益為之，民法第八百二十一條定有明文。倘共有人中之一
    人起訴時，在聲明中請求應將共有物返還於共有人全體，即
    係為共有人全體利益請求，無須表明全體共有人之姓名。最
    高法院84年台上字第339號著有判例意旨參照。因此，原告
    本於共有人之地位依民法第767條、第821條之規定，請求被
    告將系爭土地上如附圖所示面積之地上物拆除，並將土地返
    還原告及其他共有人全體，即屬有理，應予准許。
四、原告陳明願供擔保，聲請為假執行之宣告，經核並無不合，
    爰酌定相當之擔保金額准許之。
五、本件事證已臻明確，兩造其餘攻擊或防禦方法，經核與本件
    判決結果並無影響，毋庸一一論述，併予敘明。
六、訴訟費用負擔之依據：民事訴訟法第79條，第85條第1項但
    書、第2項。
中    華    民    國    97    年    9    月    30     日
                  民事第二庭    法  官  張德寬
一、附圖：彰化縣田中地政事務所於97年8月22日繪製之土地複
    丈成果圖
    (1)附圖編號4、5所示「使用人」欄僅載「蕭杉牆」，應更正
      為「庚○○、壬○○」。
    (2)附圖編號11、12、15所示「使用人」欄誤載為「蕭延厚」
      ，應更正為「戊○○」。
附表：
┌──┬─────┬──────────┐
│編號│被告      │應負擔訴訴訟費用之比│
│    │          │例                  │
├──┼─────┼──────────┤
│ 1  │庚○○    │     57/418         │
├──┼─────┼──────────┤
│ 2  │丁○○    │     30/418         │
├──┼─────┼──────────┤
│ 3  │己○○    │      3/418         │
├──┼─────┼──────────┤
│ 4  │癸○○○  │     74/418         │
├──┼─────┼──────────┤
│ 5  │壬○○、蕭│     68/418         │
│    │杉墻      │  （連帶負擔）      │
├──┼─────┼──────────┤
│ 6  │壬○○    │     47/418         │
├──┼─────┼──────────┤
│ 7  │蕭延厚    │     88/418         │
├──┼─────┼──────────┤
│ 8  │丙○○    │     51/418         │
└──┴─────┴──────────┘
以上正本係照原本作成。
如對判決上訴，應於判決送達後20日內向本院提出上訴狀。
中    華    民    國    97    年    9     月    30    日
                                書記官  魏淑美


司法院資訊處製作；財團法人民間司法改革基金會備份。
